【裁判字號】    95,上訴,497
【裁判日期】    950321
【裁判案由】    違反槍砲彈藥刀械管制條例等
【裁判全文】
臺灣高等法院刑事判決                  95年度上訴字第497號
上  訴  人  台灣板橋地方法院檢察署檢察官
上  訴  人
即  被  告  甲  ○
                    （現另案在臺灣臺北監獄臺北分監執行中）
指定辯護人  趙平原律師
上列上訴人因被告違反槍砲彈藥刀械管制條例案件，不服台灣板
橋地方法院94年度訴字第1391號，中華民國94年12月30日第一審
判決（起訴案號：台灣板橋地方法院檢察署93年度偵字第17315
號、94年度核退偵字第302號、94年度偵字第9727號）提起上訴
，本院判決如下：
    主  文
原判決關於製造槍枝及執行刑部分，撤銷。
甲○連續未經許可，製造其他可發射子彈具有殺傷力之槍枝，累
犯，處有期徒刑伍年貳月，併科罰金新臺幣拾萬元，罰金如易
服勞役，以罰金總額與陸個月之日數比例折算。扣案如附表一、
二、三所示之物，均沒收。
    事  實
一、甲○前有多次違反槍砲彈藥刀械管制條例、麻醉藥品管理條
    例、藥事法、毒品危害防制條例、公共危險等案件犯罪科刑
    紀錄。其中民國90年間因違反毒品危害防制條例案件，經台
    灣板橋地方法院判處有期徒刑1年，於92年4月16日執行完畢
    ，仍不知悔改。復基於概括之犯意，於93年10月上旬某日，
    在臺北縣板橋市○○路○○路橋下之某模型槍專賣店，以每
    支新臺幣（下同）7,000元之價格，購得仿ＣＯＬＴ廠ＭＫ
    ＩＶ型半自動手槍製造之玩具手槍1支（含彈匣1個，槍枝管
    制編號0000000000）及底火、火藥、小鋼珠、金屬玩具子彈
    等材料，在臺北縣板橋市○○街80號4樓住處，將所購得之
    玩具手槍，於塑膠槍管加裝8.2mm之金屬襯管，改造成機械
    性能良好，可擊發適用子彈，具有殺傷力之改造手槍（如附
    表一編號1所示）。又將金屬玩具子彈殼、土造彈殼裝填底
    火、火藥，裝小鋼珠、土造彈頭，惟因技術尚未純熟，僅改
    製成不具有殺傷力之子彈成品共6顆（如附表一編號2所示）
    。又連續於93年10月中旬某日，在臺北縣板橋市○○路重慶
    國中附近之某模型槍專賣店，以每支7,000元之價格，購得
    仿ＦＮ廠半自動手槍製造之玩具手槍1支（含彈匣1個，槍枝
    管制編號0000000000）、仿ＦＮ廠１９１０型半自動手槍製
    造之玩具手槍1支（含彈匣1個，槍枝管制編號0000000000）
    及底火、火藥、小鋼珠、玩具子彈等材料，在其上開住處，
    將該2支玩具手槍之槍管換裝土造金屬槍管；又將金屬玩具
    彈殼、土造彈殼裝填底火、火藥，而改造完成機械性能良好
    ，可擊發適用子彈，具有殺傷力之改造手槍2支（如附表二
    編號1、附表三編號1所示）及製成具殺傷力之土造子彈9顆
    （如附表二編號2、附表三編號2所示，其後鑑定時，試射3
    顆餘6顆）。嗣於(一)93年10月27日19時40分許，經警接獲線
    報持原審法院核發之搜索票，前往上址搜索，適甲○返回住
    處，當場為警查獲持有安非他命等毒品（毒品部分，另由檢
    察官偵查）。甲○掏出隨身攜帶，如附表二所示仿ＦＮ廠半
    自動手槍製造之具殺傷力改造手槍，內裝具殺傷力改造子彈
    4顆，瞄準脅迫警員莊啟淵、洪文龍不准動，妨害莊啟淵、
    洪文龍行使職務（妨害公務部分，另經原審判處有期徒刑10
    月，甲○撤回上訴確定），趁隙從後陽台攀爬鐵窗逃逸。警
    察則在甲○住處房間內查獲如附表一所示之槍枝、子彈、製
    造手槍子彈之工具、材料等物扣案。(二)於93年11月24日凌晨
    0時30分許，在臺北縣板橋市○○路21巷1號華莊賓館第215
    號房，查獲甲○並扣得如附表二所示之手槍、子彈。(三)於94
    年6月4日21時20分許，在其上開住處，經警持搜索票，查獲
    如附表三所示之手槍、子彈扣案。
二、案經臺北縣政府警察局板橋分局、海山分局分別報請臺灣板
    橋地方法院檢察署檢察官偵查起訴。
    理  由
一、訊據被告甲○矢口否認有改造手槍、子彈之犯行，辯稱：警
    察在家裡及華莊賓館搜到的槍、彈，均是其購買的，伊僅持
    有手槍、子彈，並沒有製造槍、彈；而查獲之工具均是日常
    家庭用工具，並不是改造槍、彈之工具云云。
二、然查：
（一）上開犯罪事實，迭據被告於警詢及檢察官訊問及法院羈押
      訊問時自白不諱，明確供承：「史考特手槍一支、子彈四
      發（即附表二之槍彈），是我先購買史考特道具手槍後再
      自行換裝槍管改造，子彈也是我自行裝填火藥製成。在臺
      北縣板橋市○○街80號4樓自己家中改製造手槍及子彈。
      今（93）年10月有警方到我家中查緝，我逃逸後均未返家
      ，改製造工具已被警方查扣等語」（見94年度核退偵字第
      302號偵查卷第13頁背面、第14頁）、「在房間電視下抽
      屜內查獲一把改造手槍、彈匣一個及子彈五發（即附表三
      之槍彈），我是在94年6月4日凌晨2時從外面回到家中，
      才從我身上取下該槍枝，放置於我房內抽屜內」、「我都
      是隨身置放在我所攜帶的包包內」、「今警方持搜索票至
      我住處，所查獲之改造手槍一枝、彈匣一個及子彈五發，
      為我本人所有」、「警方今所查獲之槍枝及之前為警方所
      查獲之槍枝，都是我自己改造的」、「子彈也是我自己改
      造的」、「是在家中改造」（見94年度偵字第9727號偵查
      卷第8頁、第9頁）、「93年10月27日下午9時40分在臺北
      縣板橋市○○街80號4樓家中，查獲有改造槍、彈、安非
      他命、海洛因各一包、針筒、殘渣袋、底火、砂輪機、三
      百顆小鋼珠、熱熔槍、鑽孔機等物」、「是我所有」、「
      是依卷內之細部分解說明書來改造槍枝」、「改造槍枝工
      具是砂輪機、三百顆小鋼珠裝載彈頭、底火裝用在彈殼後
      面、鑽孔機、鋼鋸條、鉗子等物」、「因為興趣改造手槍
      及子彈」、「93年11月24日下午零時30分，在臺北縣板橋
      市○○路21巷1號賓館中，因未經許可持有改造槍、子彈4
      顆等物被查獲。即我當天（即93年10月27日）逃跑帶走的
      槍枝」、「94年6月4日下午11時，在臺北縣板橋市○○街
      80 號4樓查獲，未經許可持有改造槍、子彈五顆等物被查
      獲。是上次（即93年10月27日）搜索未被查出．．．」、
      「三把手槍我都放在家中衣櫃內」（見同上偵卷第48頁至
      第50頁）、「扣案改造手槍及子彈，是我改造的，都是在
      家中改造的，都是在93年的時候改造的」（見原審聲羈卷
      5頁）。被告供述警訊並未遭受刑求，且其於檢察官偵查
      及原審法官訊問，仍自白製造槍枝，其自白出於自由意識
      。
（二）本件復有查獲之如附表一、二、三所示之改造手槍（各含
      彈匣1個）、改造槍管半成品、改造子彈、材料、改造工
      具等物扣案可資佐證。扣案之槍枝及子彈，送請內政部警
      政署刑事警察局以性能檢驗法、試射法鑑定結果，認為送
      鑑改造槍枝3支，其中如附表一編號1所示之改造槍枝（93
      年10月27日在臺北縣板橋市○○路80號4樓被告住處查獲
      者，槍枝管制編號：0000000000），係仿ＣＯＬＴ廠ＭＫ
      ＩＶ型半自動手槍製造之玩具手槍，將塑膠槍管加裝8.2m
      m之金屬襯管而成之改造手槍，經檢視，彈室係塑膠材質
      ，且滑套前端有斷裂痕，經裝填適用子彈實際試射，測得
      發射彈丸之速度為343公尺／秒，計算其動能為51.77焦耳
      ，單位面積動能為183.1焦耳／平方公分，認具殺傷力。
      如附表二編號1所示之改造槍枝1支（93年11月24在臺北縣
      板橋市○○路21巷1號華莊賓館215房查獲者，槍枝管制編
      號：0000000000），係仿ＦＮ廠半自動手槍製造之玩具手
      槍換裝土造金屬槍管而成之改造手槍，機械性能良好，可
      擊發適用子彈，認具殺傷力。另外如附表三編號1所示之
      改造槍枝1支（94年6月5日在臺北縣板橋市○○路80號4樓
      被告住處查獲者，槍枝管制編號：0000000000），係仿Ｆ
      Ｎ廠１９１０型半自動手槍製造之玩具手槍換裝土造金屬
      槍管而成之改造手槍，機械性能良好，可擊發適用子彈，
      認具殺傷力。送鑑子彈17顆，如附表一編號2所示之改造
      子彈6顆（93年10月27日在臺北縣板橋市○○路80號4樓被
      告住處查獲者），其中1顆，係由玩具金屬彈殼加裝直徑
      約7.1mm金屬彈頭而成之改造子彈，經實際試射，無法擊
      發，認不具殺傷力。其中2顆，係由玩具彈殼加裝直徑約
      6mm金屬彈頭而成之改造子彈，經實際試射，無法擊發，
      認不具殺傷力。其中2顆係由玩具金屬彈殼加裝直徑約7.1
      mm、7.9mm米金屬彈頭而成之改造子彈。其中1顆係由玩具
      金屬彈殼加裝直徑約7.9mm金屬彈頭而成之改造子彈，經
      實際試射，無法擊發，認不具殺傷力。如附表二編號2所
      示之改造子彈4顆（93年11月24日在臺北縣板橋市○○路
      21巷1號華莊賓館215房查獲者），係由玩具金屬彈殼加裝
      直徑約5mm鋼珠改造而成之改造子彈，經採樣1顆試射，可
      擊發，認具殺傷力。如附表三編號2所示之改造槍枝5顆（
      94年6月5日在臺北縣板橋市○○路80號4樓被告住處查獲
      者），認均係具直徑約為8mm土造金屬彈頭之改造子彈，
      經採樣2顆試射，均可擊發，認具殺傷力，有同局93年12
      月22日刑鑑字第0930234001號、94年1月27日刑鑑字第093
      0218592號、94年6月5日刑鑑字第0940087234號槍彈鑑定
      書3紙在卷可稽（見93年偵字第17315號偵查卷第66頁至第
      70頁、上開核退字第302號卷第44頁至第46頁、偵字第972
      7號卷第58頁至60頁）。
（三）綜上所述，被告所辯為事後翻異卸責、避重就輕之詞，不
      足採信。其事證明確，犯行洵堪認定，應予依法論科。
三、被告犯罪行為後，槍砲彈藥刀械管制條例於94年1月26日修
    正公布，同年月28日生效，廢止原第11條，並修正第8條，
    舊法第11條第1項規定「未經許可，製造、販賣或運輸第4條
    第1項第1款所稱其他可發射金屬或子彈具有殺傷力之各式槍
    砲者，處5年以上有期徒刑，併科新臺幣1,000萬元以下罰金
    。」，修正後新法第8條第1項規定「未經許可，製造、販賣
    或運輸鋼筆槍、瓦斯槍、麻醉槍、獵槍、空氣槍或第4條第1
    項第1款所定其他可發射金屬或子彈具有殺傷力之各式槍砲
    者，處無期徒刑或5年以上有期徒刑，併科新臺幣1,000萬元
    以下罰金。」經比較結果，以舊法有利於被告，依刑法第2
    條第1項但書規定，自應適用修正前行為時槍砲彈藥刀械管
    制條例第11條第1項之罪。又子彈部分同條例第12條並未修
    正，自無新舊法比較之問題。核被告未經許可，製造槍枝部
    分，係犯修正前行為時槍砲彈藥刀械管制條例第11條第1項
    之未經許可製造可發射子彈具有殺傷力之槍枝罪。製造如附
    表一編號2所示之子彈而未完成部分，係犯槍砲彈藥刀械管
    制條例第12條第5項、第1項之未經許可製造子彈未遂罪。製
    造如附表二編號2及附表三編號2所示之具有殺傷力子彈部份
    ，係犯槍砲彈藥刀械管制條例第12條第1項之未經許可製造
    子彈罪。其製造槍枝、子彈完成後持有槍枝、子彈之低度行
    為，為製造之高度行為所吸收，不另論罪。被告同時同地接
    續改造如附表二、三所示之槍彈行為，乃其單一決意之接續
    實施，所侵害之法益單一，應為接續犯。被告製造如附表一
    編號1所示之槍枝、製造如附表二編號1、附表三編號1所示
    之槍枝；製造如附表一編號2所示之子彈未遂、製造如附表
    二編號2、附表三編號2所示之子彈既遂之先後二次犯行，時
    間緊接，方法相同，各犯構成要件相同之罪名，顯係基於概
    括犯意反覆為之，應依刑法第56條連續犯規定，分別論以未
    經許可製造可發射子彈具有殺傷力槍枝罪、未經許可製造子
    彈既遂罪，並加重其刑。被告改造子彈，係供改造之手槍使
    用，有方法與結果之牽連關係，應從較重之製造具殺傷力之
    手槍罪處斷。公訴人認係數罪併罰，尚有未合。又公訴人雖
    未就被告如附表一編號2所示之未經許可，製造子彈未遂罪
    之事實起訴，惟與如附表一編號1所示之未經許可製造可發
    射子彈具有殺傷力之槍枝罪及如附表二編號2、附表三編號2
    所示之製造子彈既遂罪，分別有牽連犯及連續犯之裁判上一
    罪關係，為起訴效力所及，法院自得併予審理。至被告改造
    手槍及另犯已判決確定之妨害公務罪間，犯意各別，行為互
    殊，罪名不同，應分別審理，公訴人認係牽連犯，亦有誤會
    。附表二、三所示之之槍、彈部分，被告係犯製造槍枝子彈
    罪，公訴人誤係持有槍枝子彈，犯修正後槍砲彈藥刀械管制
    條例第8條第4項之未經許可，持有可發射金屬或子彈，具有
    殺傷力之槍砲罪、修正前同條例第11條第4項之未經許可，
    持有可發射金屬或子彈，具有殺傷力之槍砲罪及同條例第12
    條第4項之未經許可，持有子彈罪，起訴法條尚有未洽，應
    予變更。被告有如事實欄所載之論罪科刑及執行情形，有本
    院被告前案紀錄表在卷可查，其於前案有期徒刑執行完畢後
    ，5年內再犯本件有期徒刑以上之罪，為累犯，應依法遞予
    加重其刑。
四、原審對被告為有罪科刑判決，固非無見。惟查：(一)附表一編
    號2、附表三編號2所示之子彈，子彈其口徑為7.1mm、6mm、
    7.9mm、5mm、8mm，其單位為毫米（公釐），原審誤為釐米
    （公分）（見原判決第9頁），尚有未合。(二)警方在被告處
    另查獲之板手、起子、熱熔器，被告始終堅稱為家中一般之
    工具，非供本件改造槍枝所用，且被告換裝槍管、製造子彈
    、亦無需使用板手、起子、熱熔器，此部分並無積極證據，
    足以證明供改造槍枝子彈犯罪所用。原審將本件犯罪無關之
    物，一併沒收，亦有未當，而無可維持。被告上訴意旨，仍
    執前詞，否認製造槍彈，雖不足採。惟原判決既有可議，自
    應由本院將原判決製造槍枝及執行刑部分，予以撤銷改判。
    爰審酌被告之素行，非法製造具有殺傷力之槍枝、子彈，所
    生之危害，改造槍枝、子彈之數量及犯後態度等一切情狀，
    乃量處如主文第2項所示之刑，並就罰金部分，諭知易服勞
    役之折算標準，以資懲儆。扣案如附表一編號1、附表二編
    號1、附表三編號1所示之改造手槍3支（各含彈匣1個）；如
    附表二編號2、附表三編號2所示之改造子彈6顆，經鑑定認
    均具有殺傷力，均屬違禁物，不問屬於犯人與否，應依刑法
    第38條第1項第1款之規定併予宣告沒收。扣案如附表一編號
    2所示不具殺傷力之改造子彈，為被告所有，為供改造子彈
    犯罪所得之物，應依刑法第38條第1項第3款之規定諭知沒收
    。扣案如附表一編號3至15所示之物，為被告所有，供改造
    手槍子彈犯罪所用之物，業據被告於偵查中供明在卷，應依
    刑法第38條第1項第2款之規定諭知沒收。至扣案其餘子彈，
    經鑑定試射擊發，或已失其違禁物之性質；板手、起子、熱
    熔器，與本案犯罪無關，均無庸沒收或不得沒收，附此敘明
    。
五、據上論斷，應依刑事訴訟法第369條第1項前段、第364條、
    第299條第1項、第300條，修正前行為時槍砲彈藥刀械管制
    條例第11條第1項、槍砲彈藥刀械管制條例第12條第1項，刑
    法第11條前段、第2條第1項但書、第56條、第47條、第55條
    、第42條第3項、第38條第1項第1款、第2款、第3款，罰金
    罰鍰提高標準條例第2條，現行法規所定貨幣單位折算新臺
    幣條例第2條，判決如主文。
本案經檢察官郭啟東到庭執行職務。
中    華    民    國    95    年    3     月    21     日
                  臺灣高等法院刑事第十六庭
                              審判長法  官  葉騰瑞
                                    法  官  黃俊明
                                    法  官  趙功恆
以上正本證明與原本無異。
如不服本判決，應於收受送達後十日內向本院提出上訴書狀，其
未敘述上訴之理由者並得於提起上訴後十日內向本院補提理由書
（均須按他造當事人之人數附繕本）。
                                    書記官  孫佩琳
中    華    民    國    95    年    3     月    21    日
附錄本案論罪科刑法條全文：
修正前行為時槍砲彈藥刀械管制條例第11條第1項
未經許可，製造、販賣或運輸第4條第1項第1款所稱其他可發射
金屬或子彈具有殺傷力之各式槍砲者，處5年以上有期徒刑，併
科新臺幣1000萬元以下罰金。
槍砲彈藥槍砲彈藥刀械管制條例第12條第1項
未經許可，製造、販賣或運輸子彈者，處1年以上7年以下有期徒
刑，併科新台幣500萬元以下罰金。
附表一
┌──┬───────────┬───┐
│編號│扣案物品              │數量  │
├──┼───────────┼───┤
│1   │改造手槍（槍枝管制編號│一支  │
│    │：0000000000號，仿GOLT│      │
│    │廠MKIV型半自動手槍製造│      │
│    │之玩具手槍加裝8.2mm金 │      │
│    │屬襯管改造而成之改造手│      │
│    │槍）                  │      │
├──┼───────────┼───┤
│2   │不具殺傷力之改造子彈  │六顆  │
├──┼───────────┼───┤
│3   │改造彈殼（土造金屬彈）│一顆  │
├──┼───────────┼───┤
│4   │玩具金屬彈殼          │二顆  │
├──┼───────────┼───┤
│5   │土造金屬槍管半成品    │一支  │
├──┼───────────┼───┤
│6   │金屬底火              │四十顆│
├──┼───────────┼───┤
│7   │紙製底火              │八十顆│
│    │                      │顆    │
├──┼───────────┼───┤
│8   │小鋼珠                │三百顆│
├──┼───────────┼───┤
│9   │四五手槍細部分解說明書│一張  │
├──┼───────────┼───┤
│10  │鋼鋸條                │一支  │
├──┼───────────┼───┤
│11  │鉗子                  │三支  │
├──┼───────────┼───┤
│12  │電動砂輪機            │一台  │
├──┼───────────┼───┤
│13  │虎鉗                  │一支  │
├──┼───────────┼───┤
│14  │鑕孔機                │一台  │
├──┼───────────┼───┤
│15  │鑽頭                  │一支  │
└──┴───────────┴───┘
 附表二
┌──┬───────────┬───┐
│編號│扣案物品              │數量  │
├──┼───────────┼───┤
│1   │改造手槍（槍枝管制編號│一支  │
│    │：0000000000號，仿FN廠│      │
│    │半自動手槍製造之玩具手│      │
│    │槍換裝土造金屬槍管改造│      │
│    │而成之改造手槍）      │      │
│    │                      │      │
├──┼───────────┼───┤
│2   │改造子彈成品          │三顆（│
│    │                      │原扣案│
│    │                      │四顆，│
│    │                      │其中一│
│    │                      │顆於鑑│
│    │                      │定時已│
│    │                      │試射擊│
│    │                      │發）  │
└──┴───────────┴───┘
附表三
┌──┬───────────┬───┐
│編號│扣案物品              │數量  │
├──┼───────────┼───┤
│1   │改造手槍（槍枝管制編號│一支（│
│    │：0000000000，仿FN廠19│含彈匣│
│    │10型半自動手槍製造之金│一個）│
│    │屬玩具手槍換裝土造金屬│      │
│    │槍管改造而成之改造手槍│      │
│    │）                    │      │
├──┼───────────┼───┤
│2   │改造子彈成品          │三顆（│
│    │                      │原扣案│
│    │                      │五顆，│
│    │                      │其中二│
│    │                      │顆於鑑│
│    │                      │定時已│
│    │                      │試射擊│
│    │                      │發）。│
└──┴───────────┴───┘


司法院資訊處製作；財團法人民間司法改革基金會備份。
